臺灣桃園地方法院行政訴訟裁定　　　　　　110年度救字第5號
聲　請　人　葉至斌　

相　對　人　法務部矯正署臺北監獄

代　表　人　吳澤生　
上列當事人間監獄行刑法事件（本院110 年度監簡字第34號），
聲請人聲請訴訟救助，本院裁定如下：
    主  文
聲請駁回。
聲請訴訟費用由聲請人負擔。
    理  由
一、按「當事人無資力支出訴訟費用者，行政法院應依聲請，以
    裁定准予訴訟救助。」「聲請人無資力支出訴訟費用之事由
    應釋明之。」「前項釋明，得由受訴行政法院管轄區域內有
    資力之人出具保證書代之。」行政訴訟法第101 條本文、第
    102 條第2 項、第3 項分別定有明文。又行政訴訟法第101
    條所謂無資力，係指窘於生活，且缺乏經濟上之信用者而言
    （最高行政法院97年裁聲字第18號判例參照）。次按，法院
    調查聲請人是否無資力支出訴訟費用，專就聲請人提出之證
    據為之，如聲請人未提出證據，或依其提出之證據，未能信
    其無資力支出訴訟費用之主張為真實，即應將其聲請駁回。
    而法院調查聲請人是否無資力支出訴訟費用，專就聲請人提
    出之證據為之，如聲請人並未提出證據，或依其提出之證據
    ，未能信其無資力支出訴訟費用之主張為真實，即應將其聲
    請駁回，無依職權調查或定期命補正之必要（參見最高法院
    26年滬抗字第34號民事判決、88年度台抗字第161 號民事裁
    判要旨、105 年度高等行政法院法律座談會第9 號提案及研
    討結果）。
二、聲請意旨略以：相對人不予聲請人假釋之原因乃因被告召開
    之民國110 年度第10次性侵害處遇治療評估會議，原告假釋
    案未通過，原告引用臺灣高等法院刑事庭101 年度侵上更㈠
    字第51號判決認為原告不需進行強制治療等，因此不服會議
    結果，請求撤銷被告110 年度教申字第1 號所為決定，乃請
    准予訴訟救助等語。
三、經查，聲請人就其有「無資力支出訴訟費用」情事，僅稱在
    監獄每月工作所得約新臺幣（下同）300 元云云，然其並未
    提出可使本院信其主張為真實且能即時調查之證據為釋明，
    復未提出本院管轄區域內有資力之人出具之保證書以代之，
    即難認聲請人已窘於生活且缺乏經濟上之信用，無資力支出
    本件訴訟費用。又觀諸本院依職權調取聲請人稅務電子閘門
    財產所得調件明細表，其名下尚有車牌號碼000-0000號汽車
    一輛，有本院稅務電子閘門財產所得調件明細表可證（見本
    院卷第61頁）；參以本件依監獄行刑法第114 條第1 項規定
    ：「第一百十一條規定提起之訴訟，為簡易訴訟程序事件，
    除本法或其他法律另有規定外，適用行政訴訟法簡易訴訟程
    序之規定，其裁判費用減徵二分之一。」，徵收之裁判費數
    額僅1,000 元，故尚難認聲請人已達於經濟窘困而無資力支
    出訴訟費用之程度。此外，聲請人復未能就其無資力支出訴
    訟費用乙情，提出其他得即時調查之證據，揆諸上開說明，
    自難認聲請人已盡釋明之責。是聲請人不符聲請訴訟救助之
    要件，其聲請訴訟救助，洵屬無據，應予駁回。
四、依行政訴訟法第104條，民事訴訟法第95條、第78條，裁定
    如主文。
中    華    民    國   110    年    10    月    14    日
                  行政訴訟庭  法  官  徐  培  元
上為正本係照原本作成。
如不服本裁定，應於送達後10日內向本院提出抗告狀（須按他造
人數附繕本）。
中    華    民    國   110    年    10    月    14    日
                              書記官  吳  文  彤